臺灣高雄地方法院民事裁定　　　　　 99年度司財管字第225號
聲　請　人　花旗(台灣)商業銀行股份有限公司
法定代理人　管國霖
代　理　人　黃國祥
上聲請人對被繼承人楊春永聲請選任遺產管理人事件，本院裁定
如下：
    主  文
選任郭清寶律師為被繼承人楊春永（男，民國○○年○月○日生
，身分證統一編號：Ｚ000000000號，民國九十九年十
月十五日死亡）之遺產管理人。
程序費用新臺幣壹仟元由被繼承人楊春永之遺產負擔。
    理  由
一、本件聲請意旨略以：花旗（臺灣）商業銀行股份有限公司業
    於民國96年12月1 日併購華僑商業銀行股份有限公司，合先
    敘明。緣聲請人係有執行名義之債權人，對被繼承人楊春永
    （男，30年6 月5 日生，身分證統一編號：Ｚ000000000號）
    有債權惟迄今未受清償，詎被繼承人楊春永於99年10月15日
    死亡，且其合法繼承人均已拋棄繼承權，致聲請人對其所遺
    之不動產無法行使權利，為確保聲請人債權之行使，狀請鈞
    院裁定選任財政部國有財產局臺灣南區辦事處為本件遺產管
    理人等語。
二、按「繼承開始時，繼承人之有無不明者，由親屬會議於1 個
    月內選定遺產管理人，並將繼承開始及選定遺產管理人之事
    由，向法院報明。」、「無親屬會議或親屬會議未於前條所
    定期限內選定遺產管理人者，利害關係人或檢察官，得聲請
    法院選任遺產管理人，並由法院依前項規定為公示催告。」
    、又「先順序繼承人均拋棄其繼承權時，由次順序之繼承人
    繼承，其次順序之繼承人有無不明或第四順序之繼承人均拋
    棄其繼承權者，準用關於無人承認繼承之規定。」，民法第
    1177條、第1178條第2 項、第1176條第6項 分別定有明文。
三、經查：
  (一)聲請人主張之前揭事實，業據其提出行政院金融監督管理委
    員會96年10月11日金管銀(五)字第09600439220 號函、變更登
    記表、債權憑證、被繼承人之死亡除戶謄本、財政部高雄市
    國稅局財產歸屬資料清單、繼承系統表、本院家事庭99年12
    月20日雄院高99司繼司金字第3327號函、戶籍資料等件為證
    ，並經本院依職權調取本院99年度司繼字第3327號拋棄繼承
    權卷宗核閱屬實，堪信為真實。
  (二)聲請人既對被繼承人有債權存在，為其債權人，自應屬利害
    關係人無訛。又被繼承人之繼承人均已依法拋棄繼承，復查
    無其他合法繼承人存在，揆諸前揭規定，自應準用關於無人
    承認繼承之規定，參以其親屬會議並未於死亡發生之日起1
    個月內為其選定遺產管理人並呈報本院，是聲請人以利害關
    係人之地位，向本院聲請選任遺產管理人，自屬有據。
  (三)本院審酌：被繼承人楊春永前揭現存繼承人既均已依法拋棄
    繼承，可知顯已不願再與被繼承人之遺產有何糾葛，本無義
    務就其遺產再為管理；況擔任遺產管理人，主要係彙整被繼
    承人之財產，踐行被繼承人債權、債務之確認，並作適法合
    理之分配，且於有繼承人承認繼承時或遺產分配後，尚有剩
    餘時，將遺產移交繼承人或國庫，此須熟悉相關法律程序進
    行遺產處分，否則可能受有稅捐相關法令之罰責，據此，鑑
    於具備律師身分之人，不但具有法律規定之相關專業知識，
    行止亦受律師法之規範，倘無其他不適任原因，應為最適任
    人選，經本院自高雄律師公會願意擔任法院遺產管理人名單
    中徵詢後，郭清寶律師願意以其專業知識管理及處理被繼承
    人後續之遺產問題，有電話紀錄1 紙附卷可稽，爰選任郭清
    寶律師為本件遺產管理人。另因本件被繼承人之全部繼承人
    均拋棄繼承，而「準用」無人承認繼承之規定，與繼承人有
    無不明之情形尚屬有間，是民法第1178條第2 項關於承認繼
    承之公示催告，即無準用之餘，附此敘明。
四、依非訟事件法第157 條、第24條第1 項，裁定如主文。
五、如對本裁定抗告，須於裁定送達後10日之不變期間內，向本
    院提出抗告狀，並繳納抗告費新臺幣1,000 元。
中    華    民    國    100   年    5     月    20    日
                  家事法庭  司法事務官